臺灣台南地方法院民事判決　九十一年度勞簡上字第二號
　　上　訴　人　　順運企業有限公司
　　法定代理人　　乙○○
　　被　上訴人　　甲○○
右當事人間請求勞資糾紛事件，上訴人不服本院台南簡易庭中華民國九十年三月七日
所為第一審簡易判決（九十年度南勞簡字第一一號）提起上訴，本院判決如左
    主    文
上訴駁回。
第二審訴訟費用由上訴人負擔。
    事    實
甲、上訴人方面：
一、聲明：求為判決：（一）原判決廢棄；（二）被上訴人在原審之訴及假執行之聲
　　請均駁回；（三）第一、二審訴費用由被上訴人負擔。
二、陳述：除與第一判決記載者相同者予以引用外，另補稱略以：
（一）原審判決上訴人敗訴，無非以兩造九十年七月六日曾於財團法人台南勞資事務
      基金會就勞資爭議事項進行調解，並經調解成立。其調解結論為：「資方（即
      上訴人）同意依勞方（即依上訴人）體能狀況安排可勝任之工作，雙方達成和
      解」。按調解係當事人於訴訟以外之程序，互相讓步，並依當事人合意，以解
      決私權紛爭為目的之行為。本件兩造既經調解成立，自己合意互相讓步，殊無
      再以調解前之事由指責他方，而與調解內容作相反主張。依此，上訴人自不得
　　　以被上訴人於調解成立前有曠職行為，據為終止僱傭契約之事由。上訴人辯稱
　　　係於九十年七月九日終止契約，惟兩造調解日為九十年七月六日上午十一時，
　　　該日為星期五，縱被上訴人於調解成立後處於曠職狀態，至上訴人終止僱傭契
　　　約之日即七月九日亦僅曠職一日半，上訴人自難以被上訴人連續曠職三日為由
　　　將其解僱。況兩造於調解結論亦未載明被上訴人應於何時回上訴人公司任職。
      則上訴人抗辯於九十年七月九日以被上訴人連續曠職三日以上為由予以解僱，
      為不可採云云。
（二）按解釋意思表示，應探求當事人之真意，不得拘泥於所用之辭句，民法第九十
　　　八條定有明文。兩造調解結論固然有：「資方（即上訴人）同意，依勞方（即
　　　被上訴人）體能狀況安排可勝任之工作」之記載。惟被上訴人所以去聲請調解
　　　，乃因上訴人已在九十年六月三十日以被上訴人連續曠職三日以上為由，終止
　　　勞動契約，被上訴人才向財團法人台南勞資事務基金會聲請調解。依被上訴人
　　　在調解時之陳述：「．．．今公司告知本人做不來，就不要來做，但本人為了
　　　生計，盼公司給本人體能可勝任之工作．．．」等語。足見在調解之前，上訴
　　　人應已向被上訴人終止勞動契約至明。從而上訴人調解時表示「同意依被上訴
　　　人之體能狀況安排可勝任之工作」，其真意應為暫時不終止雙方之勞動契約，
　　　讓被上訴人有一工作機會，此與被上訴人所陳述：「．．．盼公司給本人體能
　　　可勝任之工作」等情，正相符合。顯然調解時上訴人所讓步者係「暫不終止被
　　　上訴人之勞動契約」。而被上訴人則應於調解成立後之當日或次日立刻返回上
　　　訴人公司上班，以符合其急切需要工作之本意，且利益於勞資雙方。詎被上訴
　　　人於調解後，當天下午及次日，均未回公司上班。堪證被上訴人根本不看重該
　　　份工作，自屬違背調解意旨，上訴人自得再次依法終止勞動契約。原判決認上
　　　訴人既然調解成立，不得再以調解前被上訴人連續曠職為由終止勞動契約等情
　　　，其見解顯然有誤。因依勞動基準法第十二條第二項規定，雇主以勞工無正當
　　　理由繼續曠工三日終止勞動契約者，應自始悉其情形之日，三十日內為之。本
　　　件上訴人未調解前既以被上訴人無正當理由繼續曠工三日而終止勞動契約。則
　　　被上訴人若於調解後能立即回公司上班達三十日（事實上不必如此久），則上
　　　訴人應不得再以被上訴人曾繼續曠工三日為由終止契約矣。足證原判決所認定
　　　，被上訴人於調解後客觀上並無足以終止僱傭關係之曠職事由，主觀上亦無可
　　　能調解後未久即終止契約，進而認定上訴人以被上訴人連續曠工三日以上為由
　　　予以解僱為不可採。法律見解容有誤會，且明顯偏頗勞方而罔顧雇主權益，實
　　　難令人信服。至於被上訴人主張調解當時係要上訴人回去考慮二、三天，所以
　　　他隔三天後才回去上班應無不當。然此種主張既與調解筆錄無此記載之事實不
　　　符，審酌上訴人已在調解時應允不終止契約，而願依被上訴人體能狀態調整工
　　　作，自無再考慮二、三天之必要。被上訴人此種主張實違經驗法則，委不足取
　　　。
（三）按被上訴人最初進入上訴人公司即擔任噴漆工作，此事實為被上訴人自認在卷
      。八十五年間因上訴人公司遷廠，乃將噴漆工作委外加工，被上訴人才改調其
      他工作而受傷。今被上訴人既已痊癒復工，則上訴人派其擔任原先之噴漆工作
      ，實無違反勞動契約可言。且上訴人公司之工作項目計分為設計，剪床，
      折床，焊接，磨鐵，噴漆等六項工作。今上訴人安排其擔任噴漆工作
      係完全考量被上訴人之能力及體能狀況（按六項中除設計需具專業才能外，噴
      漆應屬最輕鬆者）。不料被上訴人竟悍然拒絕擔任噴漆工作，實屬無理！雖被
      上訴人主張其罹患Ｃ型肝炎、高血壓、糖尿病等「職業病」，不能擔任噴漆工
      作，但被上訴人所主張之病情係一般人都可能罹患之疾病，核與被上訴人職業
      無關，難認定為職業病。茲被上訴人拒絕擔任雇主指派之工作，應屬勞基法第
      十二條第一項第四款：「違反勞動契約或工作規則，情節重大」情形，則雇主
      之上訴人亦得依勞基法第十二條規定，不經預告而終止勞動契約。
（四）被上訴人自八十八年十月受傷，至九十年六月上訴人通知其復工為止，前後二
      十個月，上訴人按月發給全薪之薪資，又多次發給慰問金，對其照顧可謂仁盡
　　　義至。在上訴人多次慰問中已發現被上訴人在家做加工品，足認其健康狀況良
　　　好。九十年五月底上訴人覺得被上訴人蓄意以腿傷未癒為由，拖延復工，使自
　　　己能在家中賺取加工之外快，才告之若不復工，公司將不再發全薪。被上訴人
　　　才於九十年六月廿一日復工，同日上訴人指派其擔任噴漆工作，但被上訴人當
　　　場拒絕。六月廿二日被上訴人來公司填寫請假申請單，表示要「請病假一天」
　　　，惟並無任何證明文件（請參見上訴人九十年八月八日答辯狀證二）。而當時
　　　上訴人請其提出醫生證明才予准假，然被上訴人未予理會而離去，嗣後亦未見
　　　其補醫生證明。按勞工請假規則第十條規定，勞工辦理請假手續時，雇主得要
　　　求勞工提出有關證明文件。被上訴人既請「病假」，又提不出生病之證明文件
　　　，其請病假自無理由。且嗣後廿六日至三十日、七月二日至七月七日被上訴人
　　　均屬曠工，則上訴人終止契約應無不合。綜上所述，被上訴人人之工作態度及
　　　對公司之作為實難令人苟同。
三、證據：除援用在第一審之立證方法外，另請求傳訊證人林榮祿。
乙、被上訴人方面：
一、聲明：求為判決如主文所示。
二、陳述：除與第一判決記載者相同者予以引用外，另補稱略以：
（一）被上訴人並無無故曠職之情形：緣九十年六月二十二日被上訴人係持診斷證明
　　　書向上訴人請假，並提出請假單，上訴人故意不予准假，被上訴人顯非無故曠
　　　職。上訴人在原審訊問：「公司請假程序」？答稱：「他請假組長無法處理，
　　　就叫我去，我有看他拿高血壓的診斷書，但我看他人很好，我不願意准假，他
　　　還是離開」、「他二十二日有拿診斷書說要請假，診斷書只寫糖尿、但人很好
　　　，所以我不准假，算他曠職」，另勞資協調紀錄資力報告中上訴人亦承：「隔
　　　日便穿著拖鞋拿著醫生證明來請假」，由上足見被上訴人並無無故曠職之情形
　　　。九十年六月二十三日（星期六）、六月二十四日（星期日）、六月二十五日
　　　（星期一端午節）均放假，上訴人在原審九十年八月三十日言詞辯論時亦自承
　　　「六月二十三日本來就公休」，故九十年六月二十三日至六月二十五日被上訴
　　　人並無無故曠職之問題。九十年六月二十六日至六月三十日被上訴人亦有上班
　　　，然亦均遭上訴人趕回。上訴人並向被上訴人表示說：「我就叫你無法做就不
　　　要來，為何你還來」？不得已被上訴人才回去，被上訴人到上訴人公司亦無出
　　　勤卡可蓋，故不得以該出勤卡認定被上訴人有無故曠職之情形。九十年七月二
　　　日至七月七日，被上訴人亦均有去上訴人公司，但亦已無出勤卡可蓋。被上訴
　　　人去找老闆娘（即乙○○老婆白賜春），老闆娘向被上訴人表示：「我去找老
　　　闆（即鍾邦順）看看有無輕鬆工作讓你做」，後來說沒有，老闆娘後來說：
　　　「若一天工資五、六百元你要不要做？不然沒有工作讓你做，你就不要來了」
　　　，不得已被上訴人只能黯然離去。上訴人不讓被上訴人進入公司工作，竟反指
　　　被上訴人無故曠職，顯有違誠信。原審於九十年九月二十日訊問證人白賜春：
      「被上訴人在七月二日到七月七日有無上班」？據答：「他有來，他跟我說要
      工作，我向他說你到裡面，我看　我有工作，我也考量他的腳，所以要他作把
      手工作，但裡面組長不敢叫他作，因為比較技術性，我說叫他作噴漆，但他說
      他不做這個工作，我記得是七月二日，只有這天，三、四、五、六、七日他就
　　　沒有來，因為那個工作他不做，他帶他阿姨來說要給他工作做，公司全廠都是
　　　我在負責發落，七月二日他有來，三日到七日之間，他有帶他阿姨來，請給他
　　　工作做，一次是帶他阿姨來，我叫他作噴漆，他不做，我就叫他等，後來沒有
　　　他適合的工作，我就說他先在這邊等一下，但是二次來他都不做。我全廠走一
　　　圈找不到較輕鬆的工作。他回去沒有向我說」，足見係上訴人故意不讓被上訴
　　　人工作，被上訴人並無無故曠職之情形。
（二）本件係因上訴人故意不讓被上訴人工作，被上訴人才聲請勞資協調。上訴人提
      起本件上訴後，竟顛倒是非黑白，主張被上訴人所以去聲請調解，係因上訴人
      已在「九十年六月三十日」以被上訴人連續曠職三日以上為由，終止勞動契約
      云云，顯然不實。姑且不論被上訴人並無無故曠職之情形，上訴人之法定代理
　　　人乙○○在原審歷次開庭及其所提出之書狀，亦未曾主張伊在「九十年六月三
　　　十日」以被上訴人連續曠職三日以上為由，終止勞動契約，如今上訴人始提出
　　　此項主張，顯屬臨訟杜撰之詞而不足採。
（三）兩造九十年七月六日曾於財團法人台南勞資事務基金會就勞資爭議事項進行調
　　　解，並經調解成立。其調解結論為：「資方（上訴人）同意依勞方（即被上訴
　　　人）體能狀況安排可勝任之工作，雙方達成和解」。按調解係當事人於訴訟以
　　　外之程序，互相讓步，並依當事人之合意，以解決私權紛爭為目的之行為。
      本件兩造既經調解成立，自己合意互相讓步，殊無再以調解前之事由指責他方
      ，而與調解內容作相反主張。依此，上訴人自不得主張被上訴人於調解成立前
      有曠職行為（事實上亦沒有），據為終止僱傭契約之事由。上訴人辯稱於九十
      年七月九日終止契約，惟兩造調解日為九十年七月六日上午十一時，該日為星
      期五，縱被上訴人於調解成立後處於曠職狀態（假設語），至上訴人終止僱傭
      契約之日即七月九日亦僅曠職一日半，上訴人自難以被上訴人連續曠職三日為
      由將其解僱。況兩造於調解結論亦未載明被上訴　人應於何時回上訴人公司任
　　　職。則上訴人抗辯於九十年七月九日以被上人連續曠職三日以上為由予以解僱
　　　，顯不可採。
（四）按解釋契約，固應探求當事人真意，不能拘泥於契約之文字，但契約文字業已
      表示當事人真意，無須別事探求者，即不得反捨契約文字而更為曲解。依兩造
      勞資協調紀錄中資方（即上訴人）報告並未敘及被上訴人有無故曠職及上訴人
      擬對被上訴人終止勞動契約等情。而勞工（即被上訴人）發言則敘及：因鐵板
      掉落壓傷腳，經二次開刀治療後，老闆要求本人回到工作崗位服務，並且同意
      安排較輕鬆的工作，但因本人的腳有障礙，因此沒有辦法完全配合噴漆或磨鐵
　　　，但公司無形的壓力令本人喘不過氣，今公司告知本人做不來就不要來做，但
　　　本人為了生計也忍耐工作，盼公司給本人一個明確解釋及一個本人可以勝任的
　　　工作」，足證被上訴人係因職業災害，無法勝任上訴人指派之工作，上訴人又
　　　故意不讓被上訴人工作，被上訴人因而聲請勞資協調，希望上訴人體恤，安排
　　　被上訴人體能可以勝任之工作，故調解結論為：「資方（即上訴人）同意，依
　　　勞方（即被上人）體能狀況安排可勝任之工作」，此參勞資協調紀錄自明，不
　　　容上訴人恣意曲解。詎上訴人竟指被上訴人去聲請調解，係因上訴人已在九十
　　　年六月三十日以被上訴人連續曠職三日以上為由，終止勞動契約，被上訴人才
　　　向財團法人台南勞資事務基金會聲請調解，顯然不實。上訴人又對被上訴人在
　　　調解時之陳述斷章取義，認為在調解之前，上訴人應已向被上訴人終止勞動契
　　　約，勞資協調結論真意應為暫時不終止雙方之勞動契約，讓被上訴人有一工作
　　　機會云云，顯不足採。
（五）本件被上訴人主張在上訴人公司任職噴漆等工作，既為上訴人所不否認，而被
      上訴人復主張罹患Ｃ型肝炎、高血壓、糖尿病，宜避免接觸化學藥品或有機溶
      劑（如油漆），致未能從事噴漆工作，此有其提出附於原審卷之台南市立醫院
      診斷證明書可稽。且被上訴人於八十八年十月五日因工作受有左股骨骨折而未
      能工作，迄九十年六月十一日始復工，復有被上訴人提出附於原審卷之二紙台
      南市立醫院診斷證明書可稽，並為上訴人所是認，參照被上訴人在原審所提八
      十九年六月十三日出具，於八十八年十月五日應診之診斷證明書所載：左股骨
      骨折，術後再度骨折併鋼版鬆動；及八十九年六月十三日應診，同月二十六日
      出具之診斷證明書記載：被上訴人於八十九年六月十三日入院，八十九年六月
      十四日手術拔除舊鋼釘，並再打入新鋼釘，及骨頭移植等語，另依九十年七月
      七日之診斷證明書載明；術後門診，「九十年六月二十一日」門診治療宜修養
      ，據上可知，被上訴人因該次工作受傷後，工作能力確已受有減損，被上訴人
      受傷後對於所擔任之工作無法勝任一事，非無可採。至上訴人雖否認係以被上
      訴人不能勝任工作予以解僱。然觀兩造勞資協調紀錄；因本人的腳有障礙，因
      此沒有辦法完全配合噴漆或磨鐵。．．．今公司告知本人做不來就不要來做」
      等語，核與證人郭國展所證：「（兩造是否有到協調會）」？是。當時他們兩
      造講到上班的情形，公司有指派工作，他沒有辦法作」等語相符。且據上訴人
      於原審審理時自承：「（七月六日協調，本來已經和解，但七月九日為何又不
      讓他上班）？」他到公司不做事，我有向勞工局說，他只作噴漆，他不願意，
      所以我就叫他不要來了。」依上訴人所述，其確曾因指派被上訴人擔任漆工作
      遭拒，而要求被上訴人不用再到公司工作，另據證人白賜春證稱：「我叫他作
      噴漆，他不做，我就叫他等，後來沒有他適合的工作，我就說他先在這邊等一
      下，但是二次來他都不做。我全廠走一圈找不到較輕鬆的工作。他回去沒有向
      我說」。查證人白賜春係上訴人公司法定代理人之妻，當無故為不利上訴人之
      陳述，其既證述如上，顯見被上訴人確曾至上訴人公司要求工作，惟均無足以
      勝任之工作而作罷。上訴人在原審最後審理前均未提出關於被上訴人曠職之事
      ，其於原審審理時始突然為此主張，實顯突兀。本件兩造爭執之所在，自始為
      被上人是否足以勝任工作，上訴人事後再以此為由終止僱傭關係，實為事理之
      常。本件上訴人以被上訴人無故曠職由，無非欲免除資遺費之支出，請鈞院明
      察．駁回上訴人之上訴。
（六）鈞院於九十一年九月十一日訊問證人林榮祿即財團法人台南勞資事務基金會調
      解委員：「協調結論是何意」？答稱：「是資方同意勞方回來工作，並依照勞
      方的體能　安排工作給勞方，安排的工作一定是勞方能夠勝任的工作」。被上
      訴人訴訟代理人請求鈞院訊問林榮祿：「協調會後有無規定勞方幾日內應回公
      司上班」？答稱：「當時雙方都沒有提起此事」。按勞資爭議經調解成立者，
      視為爭議當事人間之契約，當事人之一方為勞工團體者，視為當事人間之團體
      契約，勞資爭議處理法第二十一條訂有明文。兩造勞資協調成立之日為九十一
      年七月六日（星期五）上午十一時，既未約定被上訴人應於幾日內回上訴人公
      司上班，則被上訴人靜候上訴人安排可以勝任之工作及通知乃屬人之常情，詎
      上訴人既未依協議結論安排被上訴人可以勝任之工作，復於九十一年七月九日
      （星期一）以被上訴人連續曠職三日以上為由解僱云云，顯無理由。
（七）次查上訴人訴訟代理人請求鈞院訊問證人林榮祿：「資方有無表示說對勞方以
      前的過錯都不追究」？林榮祿答稱：「雙方所主張均有寫的協議書內，但我認
      為資方既然答應勞工再回到公司工作，就應該不會再追究勞方之前的行為」，
      按兩造既經調解成立，自己合意互相讓步，殊無再以調解前之事由指責他方，
　　　而與調解內容作相反主張，足見上訴人事後再主張勞資協調結論前之事由，顯
　　　無理由。
三、證據：援用在第一審之立證方法。
    理    由
一、本件被上訴人起訴主張：渠於七十九年四月九日進入上訴人公司擔任版金、噴漆
    工作，八十三年間原告發現因噴漆感染肝病，經醫囑不得再從事噴漆工作，被上
    訴人於八十八年十月五日工作時，又因鐵板掉落壓傷腳部，經二次開刀治療後，
    才回到上訴人公司服務，上訴人雖同意為被上訴人安排較輕鬆之工作，然因被上
    訴人之腳部有所障礙，無法配合上訴人要求之噴漆或磨鐵工作，惟被上訴人仍競
    競業業工作，詎上訴人竟告知做不來就不要來做；上訴人於九十年六月份即不時
    趕走被上訴人，致九十年六月份被上訴人只工作十天，為此被上訴人乃申請勞資
    協調，兩造於九十年七月六日在財團法人台南勞資事務基金會進行協調，結論為
    ：上訴人同意依被上訴人體能狀況安排可勝任之工作，雙方達成和解，詎被上訴
    人於九十年七月九日到達上訴人公司，上訴人不讓被上訴人進入公司工作，並表
    示要資遣被上訴人，且僅願給付資遣費五萬元。而被上訴人腳部骨折之原因，係
    因被上訴人於八十八年十月五日晚上，老闆娘要求被上訴人加班，明知被上訴人
    並無操作吊車之執照，竟要求被上訴人操作吊車，終因吊車噸位不足，操作過程
    中搖晃，鐵板掉落地面壓傷原告，致被上訴人腿部嚴重骨折，上訴人竟指摘被上
    訴人未按步施工，與事實不符。被上訴人因左側股骨上踝骨折，術後癒合不良，
    左股骨折後再度骨折併鋼板鬆動，並於八十九年六月十三日入院，八十九年六月
    十四日拔除舊鋼釘，再打入新鋼釘及骨頭移植，八十九年六月二十六日出院，醫
    囑宜休養。又被上訴人因長期從事噴漆工作，罹患ｃ型肝炎、高血壓及糖尿病等
    職業病，經醫囑宜定期追蹤治療，及避免接觸化學藥品有機溶劑。九十年六月二
    十二日被上訴人要申請殘障給付，請上訴人蓋章，然上訴人翻臉將被上訴人趕回
    ，六月二十三日、二十六日至三十日，被上訴人前去上班均遭上訴人趕回，被上
    訴人不得已才回去，被上訴人到上訴人公司亦無出勤卡可蓋，九十年七月二日至
    七月七日，被上訴人亦均去上訴人公司，但亦已無出勤卡可蓋，被上訴人去找老
    闆娘，老闆娘向被上訴人表示要看看有無輕鬆之工作，但後來說沒有，老闆娘並
    說：「若一天工資五、六百元要不要做？不然沒有工作讓你做，你就不要來了。
    」被上訴人不得以黯然離去。九十年七月六日上午十一時兩造在台南市政府勞工
    局召開協調會，當時財團法人台南勞資事務協調會請上訴人考慮二、三天再告訴
    被上訴人，翌日被上訴人打電話至上訴人公司，老闆不接電話，七月九日被上訴
    人再去上訴人公司又遭趕回。被上訴人絕無無故曠職之情形。鈞院於九十年九月
    二十日訊問證人白賜春，據渠答稱：「他有來，他跟我說要工作，我向他說你到
    裡面，我看我有工作，我也考量到他的腳，所以要他作把手工作，但裡面組長不
    敢叫他作，因為比較技術性，我說叫他作噴漆，但他說他不做這個工作，我記得
    是七月二日，只有這天，三、四、五、六、七日他就沒有來，因為那個工作他不
    做，他帶他阿姨來說要給他工作做，公司全廠都是我在負責發落，七月二日他有
    來，三日到七日之間，他有帶他阿姨來，請給他工作做，一次是帶他阿姨來，我
    叫他作噴漆，他不做，我就叫他等，後來沒有他適合的工作，我就說他先在這邊
    等一下，但是二次來他都不做。我全廠走一圈找不到較輕鬆的工作。他回去沒有
    向我說。」足見上訴人係故意不讓被上訴人工作，並非被上訴人無故曠職。勞資
    爭議經調解成立者，視為爭議當事人間之契約，當事人之一方為勞工團體時，視
    為當事人間之團體協約，勞資爭議處理法第二十一條定有明文。兩造甫於九十年
    七月六日上午十一時在台南市政府勞工局召開協調會，並達成協調結論，該協調
    結論依法視為兩造之契約，詎翌日被上訴人打電話至上訴人公司，乙○○不接電
    話。九十年七月八日放假，七月九日被上訴人再去上訴人公司，上訴人竟向被上
    訴人表示終止勞動契約，顯然違約，上訴人未依協調結論依照被上訴人體能狀況
    安排被上訴人可勝任之工作，被上訴人亦同意上訴人終止勞動契約，但上訴人依
    法應給付資遣費。最近六個月內，被上訴人每個月平均工資為三萬四千五百元，
    被上訴人每月健保費為一千九百三十元、勞保費三百九十四元，上訴人每月代為
    扣除上開勞、健保費二千三百二十四元後，尚轉帳匯款三萬二千一百七十六元進
    入所開立之台南中小企業銀行安平分行帳號，兩者相加足證被上訴人最後六個月
    平均工資為三萬四千五百元，被上訴人自七十九年四月九日進入上訴人公司，至
    九十年七月九日上訴人表示終止勞動契約資遣被上訴人為止，被上訴人之年資為
    十一年又三個月，為此請求上訴人給付原告資遣費三十八萬八千一百二十五元，
　　及自起訴狀繕本送達之翌日起至清償日止，按週年利率百分之五計算之利息。
二、上訴人抗辯稱：被上訴人於七十九年四月在上訴人工廠擔任噴漆工作，迄八十八
    年十月因未按步施工撞傷腿部休養，上訴人均以全額支付工資共二十個月至九十
    年六月十一日復工；被上訴人因曾受傷上訴人及在被上訴人復工後於六月二十一
    日指派從事輕鬆之噴漆工作，但被上訴人不願擔任噴漆工作，六月二十二日並即
    請假又沒說明不能上班之理由，被上訴人請假無理由，不予准假，被上訴人並不
    理會而未予上班，六月二十六日被上訴人聲請勞資調解，其間被上訴人均曠工中
    ，至七月六日上午勞資協調成立，但被上訴人下午仍未上班，翌日也曠工，七月
    九日被上訴人又到工廠，上訴人即予終止勞動契約，原告曠工日合計為十二日，
    符合勞動基準法第十二條第一項第六款之規定，上訴人自可不經預告終止勞動契
    約，另依同法第十八條第一款規定，被上訴人係違反同法第十二條。九十年五月
    上訴人要求被上訴人回公司並無表示要資遣被上訴人，而是告知被上訴人如不能
    回廠即不發全薪，被上訴人自六月十一日至二十一日均有上班，不知遭誰趕回；
    而七月六日協調會中上訴人強力訴求被上訴人曠職與工作之不配合，被上訴人於
    六月二十二日請假未獲許可，擅自離開工作崗位，六月二十三日公司休假，上訴
    人無法趕被上訴人走。又七月六日早上被上訴人明明一同在勞工局，何以說又到
    公司上班？七月九日被上訴人到公司，組長派工遭拒以致找白經理，經理無法協
    調才又找上訴人，上訴人斥責幾句，被上訴人就離開，時間約九點。被上訴人抗
    拒工作，擅自離開工作崗位且曠工超過三日，已符合勞基法規定，上訴人自無須
　　給付資遣費等語置辯。
三、兩造不爭執之事項：
（一）被上訴人自七十九年四月九日起受僱於上訴人公司，至九十年七月九日止，共
      計有十一年又三個月之期間。
（二）被上訴人在七十九年七月九日之前六個月之月平均薪資為三萬四千五百元。
（三）兩造因勞資糾紛，於九十年七月六日十一時在台南市政府勞工局召開協調會，
      達成勞資爭議協議結論：「資方同意依勞方體能狀況安排可勝任之工作，雙方
      達成和解。」作成協調紀錄。
　四、兩造之僱傭關係已於九十年七月九日終止。
　　　兩造僱傭關係終止之原因，上訴人主張依勞動基準法第十二條第一項第六款「
　　　無正當理由繼續曠工三日」依同法第十八條之規定，被上訴人不得請求資遣費
　　　；惟此理由為被上訴人所否認，並主張上訴人係依同法第十一條第五款「勞工
　　　對於所擔任之工作確不能勝任」為由而終止雙方之勞動契約，依同法第十七條
　　　之規定，上訴人應給付資遣費，兩造對雙方間之勞動契約業已終止既不爭執，
　　　則被上訴人請求上訴人給付資遣費是否有理，自應探究上訴人以何事由而終止
　　　與被上訴人間之勞動契約為斷。經查上訴人固抗辯被上訴人於九十年六月二十
　　　二日、二十六日至三十日、七月二日至七月七日及七月九日未經請假曠職，曠
　　　職已超過三日，依法勞動基準法第十二條第一項第六款之規定，得不經預告終
　　　止契約，故於同年七月九日終止勞動契約等語。惟僱主以此事由不經預告而終
　　　止勞動契約者，除須勞工繼續曠工三日之事實外，且須曠工係「無正當理由」
　　　，苟非無正當理由，自不符合該條款所定而得不經預告終止勞動契約，是勞工
　　　之曠工係無正當事由之事實，自屬有利於上訴人，上訴人對此事實應負舉證責
　　　任。查上訴人僅能依出勤卡之紀錄，證明被上訴人確有前述各該日期未到廠工
　　　作，然並未能舉證證明被上訴人前揭時間未工作係無正當理由，上訴人主張被
　　　上訴人「無正當理由」繼續曠工三日云云，已嫌無據，況被上訴人於前揭期日
　　　亦非均未到上訴人公司，而係因其身體受傷，無法或不願從事原所擔任之噴漆
　　　工作，以致雖有到上訴人公司，然並未打卡上班工作等情，此由證人白賜春在
　　　原審所證：「（問：原告在七月二日到七月七日有無上班？）他有來，他跟我
　　　說要工作，我向他說你到裡面，我看我有工作，我也考量到他的腳，所以要他
　　　作把手工作，但裡面組長不敢叫他作，因為比較技術性，我說叫他作噴漆，但
　　　他說他不做這個工作，因為那個工作他不做，，他帶他阿姨來說要給他工作做
　　　，公司全廠都是我在負責發落，七月二日他有來，三日到七日之間，他有帶他
　　　阿姨來，請給他工作做，一次是帶他阿姨來，我叫他作噴漆，他不做，我就叫
　　　他等，後來沒有他適合的工作，我就說他先在這邊等一下，但是二次來他都不
　　　做，我走一圈找不到較輕鬆的工作，他回去沒有向我說。」（見原審卷宗九十
　　　年九月二十日言詞辯論筆錄）等語，顯見被上訴人在該段期日並非全然未到上
　　　訴人公司，僅因身體健康原因，不願續做噴漆工作，而上訴人公司亦未指出被
　　　上訴人認為適合之工作而已，尚不得僅因被上訴人出勤卡未有出勤紀錄，即認
　　　被上訴人已符合無正當理由曠工三日之要件。況被上訴人主張伊於上訴人公司
　　　任職噴漆等工作，既為上訴人所不否認，而被上訴人復主張伊因罹患Ｃ型肝炎
　　　、高血壓、糖尿病，宜避免接觸化學藥品或有機溶劑，致未能從事噴漆工作，
　　　此有被上訴人所提台南市立醫院診斷證明書一紙附卷供參；且被上訴人於八十
　　　八年十月五日因工作受有左股骨骨折而未能工作，迄九十年六月十一日始復工
　　　，復有被上訴人提出台南市立醫院診斷證明書二紙附卷可稽，並為上訴人所是
　　　認，參照被上訴人所提八十九年六月十三日出具，於八十八年十月五日應診之
　　　診斷證明書所載：左骨骨折，術後再度骨折併鋼版鬆動；及八十九年六月十三
　　　日應診，同月二十六日開立之診斷證明書記載：被上訴人於八十九年六月十三
　　　日入院，八十九年六月十四日手術拔除舊鋼釘，並再打入新鋼釘，及骨頭移植
　　　等語，另依九十年七月七日之診斷證明書載明：術後門診九十年六月二十一日
　　　門診治療宜休養等語，據上可知，被上訴人因該次工作受傷後，工作能力確已
　　　受有減損，則被上訴人受傷後對於所擔任之工作無法勝任一事，非無可採，則
　　　其不依上訴人公司之要求從事噴漆工作，亦非無正當理由可言。從而上訴人主
　　　張依勞動基準法第十二條第一項第六款之規定，不經預告而逕行終止其與被上
　　　訴人間之勞動契約，自不足採。
五、又上訴人雖辯稱：被上訴人於九十年六月二十二日、二十六日至三十日、七月二
    日至七月七日及七月九日未經請假曠職，曠職已超過三日，依法得終止契約，故
    於同年七月九日終止勞動契約等情，惟兩造於九十年七月六日就曾於財團法人台
    南勞資事務基金會就勞資爭議事項進行調解，並經調解成立，其調解結論為：「
    資方同意依勞方體能狀況安排可勝任之工作。」並經製作調解筆錄，按調解係當
    事人於訴訟以外之程序，互相讓步，並依當事人之合意，以解決私權紛爭為目的
    之行為，本件兩造既經調解成立，自已合意互相讓步，殊無再以調解前之事由指
    責他方，而與調解內容作相反主張，是縱被上訴人確有如前所陳未經請假曠職之
    事實，惟既經調解成立，上訴人自不得以被上訴人於調解成立前有曠職行為，據
    為終止僱傭契約之事由，是上訴人主張以調解成立前之事由，而於九十年七月九
    日為終止勞動契約之表示，自不符合調解之意旨，其以上揭原因而為終止勞動契
    約之行為應屬無效。
六、兩造對雙方間之勞動契約業已終止之事實既不爭執，而如前項所述，上訴人主張
    其係依勞動基準法第十二條第一項第六款之事由而予終止之事由已不足採認；另
    被上訴人主張上訴人係以伊不能勝任工作為由予以解僱，雖亦為上訴人所否認，
    然依被上訴人所提兩造進行勞資爭議調解時之協調紀錄所載：「勞方報告：因本
    人的腳有障礙，因此沒有辦法完全配合噴漆或磨鐵。．．．今公司告知本人做不
    來就不要做」等語，核與證人郭國展所證：「（兩造是否有到協調會？）是。當
    時他們兩造講到上班的情形，公司有指派工作，他沒有辦法作」及前揭證人白賜
    春在原審之證詞相符，且上訴人於原審審理時亦自承：「（七月六日協調，本來
    已經和解，但七月九日為何又不讓他上班？）他到公司不做事。我有向勞工局說
    ，他只能作噴漆，他不願意，所以我就叫他不要來了。」依此陳述內容，足認上
    訴人確曾因指派被上訴人擔任噴漆工作遭拒，而要求被上訴人不用再到公司工作
    。按本件兩造爭執事由自始即為被上訴人是否足以勝任工作，上訴人嗣後再以此
    為由終止僱傭契約，核符情理之常，則被上訴人主張上訴人係以伊對所擔任之工
    作確不能勝任為由，終止契約，自屬實情，應堪採信。
七、按雇主以勞工對於所擔任之工作確不能勝任為終止勞動契約者，應依規定發給勞
    工資遣費，勞動基準法第十七條、第十六條第一項、第十一條第五款定有明文。
    本件被上訴人主張伊確已無法勝任工作，且並經上訴人以此為由終止契約，均如
    前所認定，從而被上訴人自得請求上訴人給付資遣費。依兩造所不爭之事實：被
    上訴人自七十九年四月九日工作，迄九十年七月九日經上訴人終止契約，總計工
    作年資為十一年又三個月，每月薪資為三萬四千五百元等情，上訴人依勞動基準
    法第十七條規定，得請求之資遣費為三十八萬八千一百二十五元，其計算式為：
    34500x(11+3/12)=388125。
八、綜上所陳，本件被上訴人依據勞動基準法第十七條規定，請求上訴人給付資遣費
    三十八萬八千一百二十五元，及自起訴狀繕本送達之翌日即九十年八月二日起至
    清償日止，按週年利率百分之五計算之利息，為有理由，而兩造各自陳明願供擔
    保請求為假執行及免為假執行之宣告，均無不合，原審因而為被上訴人勝訴之判
    決，並分別酌定相當之金額而為假執行及免為假執行之宣告，於法並無不合。上
    訴意旨仍執前詞，指摘原判決不當，求予廢棄改判，為無理由，應予駁回。
九、據上論斷，本件上訴為無理由，依民事訴訟法第四百三十六條之一第三項、第四
    百四十九條第一項、第七十八條，判決如主文。
中　　　華　　　民　　　國　　九十一　　年　　　十　　　月　　二十二　　日
                              臺灣台南地方法院民事第二庭
　　　　　　　　　　　　　　　　　審判長　法　官　蔡　美　美
　　　　　　　　　　　　　　　　 　　　　 法　官　洪　碧　雀
　　　　　　　　　　　　　　　　　　　　　法　官　王　國　忠
右為正本係照原本作成。
本件不得上訴。
中　　　華　　　民　　　國　　九十一　　年　　　十　　　月　　二十二　　日
~B法院書記官　陳　富　賓
